【裁判字號】    90,訴,615
【裁判日期】    900628
【裁判案由】    妨害自由
【裁判全文】
臺灣板橋地方法院刑事判決                            九十年度訴字第六一五號
    公  訴  人  臺灣板橋地方法院檢察署檢察官
    被      告  甲○○
右列被告因妨害自由案件，經檢察官提起公訴（八十九年度偵字第二一六七七號），
本院判決如左：
    主  文
甲○○連續以非法方法剝奪人之行動自由，累犯，處有期徒刑陸月，如易科罰金，以
佰元折算壹日。
    事  實
一、甲○○前犯有多次侵占、背信、詐欺等罪，其中於民國八十四年間因詐欺案件，
    經臺灣高雄地方法院判處有期徒刑十月，經上訴臺灣高等法院高雄分院駁回確定
    ，於八十六年十二月十二日縮刑期滿執行完畢；又於八十八年間同因詐欺案件，
    經臺灣新竹地方法院判處有期徒刑一年，經上訴臺灣高等法院駁回確定，現正執
    行中。仍不知悔改，其與乙○○原係男女朋友關係，二人因故分手後，甲○○欲
    了解原因，竟基於妨害自由之概括犯意，先於八十八年十月十日晚上八時三十分
    許，前往臺北縣新莊市○○街三十五巷六號八樓乙○○住處擬與之談判，適乙○○不在家，即僱請不知之情鎖匠開門入內等候（無故侵入住宅部分，未據告訴）
    ，迄同日晚上九時（起訴書載為十時）許，見乙○○返家，就主動開始談判分手
    問題，惟乙○○不願談，並要甲○○離去，甲○○因而心生不滿，以屋內裝設之
    電話線綑綁乙○○之手腳，而以此非法方法剝奪其行動自由，其後乙○○見甲○○睡著了，即趁機掙脫逃離，並請友人丙○○報警處理，在員警到場處理前，甲○○已先行離去；復於八十九年十一月十八日凌晨三時二十五分許，再度前往乙○○上址住處欲談判分手之事，在途中經剛好返家之乙○○發覺，因其懼怕甲○○會對其不利，預先以電話告知友人丙○○，如查覺情況有異，請報警處理，乙○○乃請管理員陪同上樓，到住處門口時見甲○○已在該處等候，甲○○則向管
    理員謊稱僅係情侶吵架而已，管理員就下樓離去，甲○○則強取乙○○身上之鑰
    匙開門，並強拉乙○○入屋，二人因而發生爭吵，甲○○不滿乙○○不願談判，
    復將其抱進臥室，強行脫去其上衣，以壓制在床之非法方法，剝奪乙○○之行動
    自由約達一小時，經乙○○表示不再與之爭吵，甲○○始停止壓制行為，嗣丙○○打電話與乙○○聯絡無著後，前往乙○○住處大樓詢問管理員，查覺情況有異
    ，即報警處理，並於同日上午五時三十分許，經警在上址查獲甲○○。
二、案經乙○○訴由臺北縣警察局新莊分局報請臺灣板橋地方法院檢察署檢察官偵查
    起訴。
    理  由
一、訊據被告甲○○固坦承於右揭時、地二度前往告訴人乙○○上址住處找其談判分
    手之事，並先後以電話線綑綁告訴人、將告訴人抱回房間，並脫去其上衣等情，
    惟矢口否認有何妨害自由之犯行，並辯稱：因談判時告訴人拿修指甲之小剪刀想
    自殺，為防止其自殺，才用電話線予以綑綁，又二人本為男女朋友關係，常幫告
    訴人脫去衣物，但並未強壓其在床上，所為應不構成妨害自由云云。經查：右揭
    事實，迭據告訴人於警訊及偵審中指訴綦詳，而告訴人屢稱於八十九年十月十日
    當天與被告談判時，並未想要自殺，且果被告欲防止告訴人自殺，亦應以適當方
    法為之，諸如奪去其供自殺用之小剪刀或了解告訴人心理狀態應係自己強行進入
    其住處談判之行為造成，而自行離去不要再予情緒上刺激即可等，焉可違反告訴
    人意願而以電話線綑綁手腳之非法方法防止自殺，足見其所為已逾越必要之程度
    ，足以剝奪告訴人之行動自由；且按刑法第三百零二條第一項之妨害自由罪之成
    立，並不以動機或目的不法為其特別構成要件，縱動機或目的為正當，亦不能據
    為阻卻違法之正當事由，故被告尚難以綑綁告訴人係為防止自殺由為而得解免其
    妨害自由之罪責；另證人丙○○於警訊及偵查中證稱：八十九年十一月十八日當
    天接到告訴人電話告知被告出現在他家門口，其後想再與之聯絡時，電話都沒有
    人接聽，便至警衛室詢問管理員，得知被告在告訴人家中，且管理員稱告訴人遭
    被告拉進屋內，乃報警請求協助；後與員警一同進入告訴人住處時，見到二人衣
    衫不整，及證人即現場處理之員警柯俊名於本院調查中證稱：進屋後看到告訴人
    有點受到驚嚇的樣子等情，苟告訴人係自願讓被告脫去上衣，何以告訴人要事先
    預告友人丙○○並請其於情況有異時報警處理，而在事後又呈現受驚嚇之狀；況
    且二人既已分手，告訴人前又因與被告談判分手之事而遭其用電話線綑綁手腳，
    彼此關係顯已絕裂，衡情告訴人已不願意再讓被告脫去上衣，益證告訴人指訴被
    告於八十九年十一月十八日當天為談判分手之事，將其抱進臥室，強行脫去其上
    衣，以壓制在床之非法方法，剝奪行動自由等情，與事實相符而堪採信。從而，
    被告所辯上情，純係卸責之詞，不足採信。罪事明確，被告犯行堪以認定。
二、查被告以電話線綑綁告訴人手腳及將其抱進臥室，強行脫去其上衣，壓制在床之
    非法方法，剝奪他人行動自由之行為，核係觸犯刑法第三百零二條第一項之以非
    法方法剝奪人之行動自由罪。而其先後二次犯行，時間緊接，所犯又係構成犯罪
    要件相同之罪名，顯係基於概括犯意為之，為連續犯，應依刑法第五十六條規定
    以一罪論，並加重其刑。末查：被告前犯有多次侵占、背信、詐欺等罪，其中於
    八十四年間因詐欺案件，經臺灣高雄地方法院判處有期徒刑十月，經上訴臺灣高
    等法院高雄分院駁回確定，於八十六年十二月十二日縮刑期滿執行完畢，此有臺
    灣高等法院檢察署刑案紀錄簡覆表在卷足徵，其受有期徒執行完畢後五年以內再
    犯有期徒刑以上之本罪，為累犯，應依法遞加重其刑。爰審酌被告之品行、智識
    程度、因不滿告訴人不願談判分手之事而為本案犯行之動機、以電話線綑綁手腳
    及強抱入室脫去上衣，並壓制在床之手段，剝奪人之行動自由，對他人所造成之
    損害程度非輕，惟其係因感情因素失去理智，犯罪後又能坦承部分犯行等一切情
    狀，量處如主文所示之刑，以示懲儆。又被告行為後，刑法第四十一條關於易科
    罰金之規定，業經立法院於九十年一月四日修正通過，並經總統於同年月十日明
    令公布，同年月十二日生效施行。觀諸上開修正後得易科罰金之規定「犯最重本
    刑為五年以下有期徒刑以下之刑之罪，而受六個月以下有期徒刑或拘役之宣告，
    因身體、教育、職業、家庭之關係或其他正當事由，執行顯有困難者，得以一元
    以上三元以下折算一日，易科罰金。但確因不執行所宣告之刑，難收矯正之效，
    或難以維持法秩序者，不在此限。併合處罰之數罪，均有前項情形，其應執行之
    刑逾六月者，亦同」，較修正前同條所定「犯最重本刑為三年以下有期徒刑以下
    之刑之罪，而受六月以有期徒刑或拘役之宣告，因身體、教育、職業、或家庭之
    關係，執行顯有困難者，得以一元以上三元以下折算一日，易科罰金」之內容，
    顯然為有利於被告。苟被告所犯為最重本刑五年以下有期徒刑以下刑之罪，且受
    六個月以有期徒刑或拘役之宣告，即應依刑法第二條第一項前段規定適用修正後
    刑法第四十一條規定，本件被告係犯刑法第三百零二條第一項之妨害自由罪，其
    為最重本刑五年以下有期徒刑之罪，且本院又科處被告有期徒刑六月，自應適用
    新法，諭知易科罰金之折算標準。
據上論斷，應依刑事訴訟法第二百九十九條第一項前段，刑法第五十六條、第三百零
二條第一項、第四十七條、第二條第一項前段、第四十一條第一項前段，罰金罰鍰提
高標準條例第一條前段、第二條，判決如主文。
本案經檢察官高智美庭執行職務。
中      華      民      國       九十       年     六     月   二十八   日
              臺灣板橋地方法院刑事第三庭
                                          法  官  趙  義  德
右正本證明與原本無異
如不服本判決應於送達後十日內向本院提出上訴狀
                                          書記官  張  慧  玲
中      華      民      國       九十       年     七     月     五     日
附錄本案論罪科刑法條全文：
刑法第三百零二條第一項：
私行拘禁或以其他非法方法，剝奪人之行動自由者，處五年以下有期徒刑、拘役或三
百元以下罰金。


司法院資訊處製作；財團法人民間司法改革基金會備份。
